【裁判字號】    97,消債更,242
【裁判日期】    971112
【裁判案由】    更生事件
【裁判全文】
臺灣屏東地方法院民事裁定           97年度消債更字第242號
聲  請  人
即債務人    甲○○
代  理  人  徐豐益律師
上列當事人因消費者債務清理事件聲請更生，本院裁定如下：
    主  文
聲請駁回。
聲請費用由聲請人負擔。
    理  由
一、按債務人與金融機構協商成立者，不得聲請更生或清算，但
    因不可歸責於己之事由，致履行顯有重大困難者，不在此限
    ；又本條例施行前，債務人依金融主管機關協調成立之中華
    民國銀行公會會員，辦理消費金融案件無擔保債務協商機制
    與金融機構成立之協商，準用前項之規定，消費者債務清理
    條例第151 條第5 項、第6 項分別定有明文。準此以言，凡
    在消費者債務清理條例施行前，曾依金融主管機關協調成立
    之中華民國銀行公會會員辦理消費金融案件無擔保債務協商
    機制與金融機構成立協商之債務人，除因不可歸責於己之事
    由，致履行顯有重大困難者外，不得聲請更生或清算。次按
    聲請更生不合程式或不備其他要件者，法院應以裁定駁回之
    ，但其情形可以補正者，法院應定期間先命補正，復為同條
    例第8 條所明定。
二、本件債務人向本院聲請更生，主張其因有不能清償債務情事
    ，於本條例施行前，與最大債權金融機構台新商業銀行成立
    協商，約定自96年2 月起，每月清償新臺幣（下同）17,763
    元，然因協商金額過高，債務人尚須負擔房屋貸款等生活費
    用，以至無法依原協商條件付款，故於97年3 月後毀約，非
    可歸責於己等語。
三、經查債務人係因積欠各銀行現金卡、信用卡及信用貸款債務
    ，而於96年2 月間依金融主管機關協調成立之中華民國銀行
    公會會員，辦理消費金融案件無擔保債務協商機制，與最大
    債權金融機構協商成立，約定自96年2 月起，分110 期，每
    月攤還17,763元。惟債務人自97年3 月後即未再依協商條件
    履行，有債務人所提協議書及財團法人金融聯合徵信中心信
    用報告可稽。
四、然依債務人所提財政部臺灣省南區國稅局95年度綜合所得稅
    各類所得資料清單及本院依職權調取債務人96年度所得明細
    表可知，債務人任職之最近二年之薪資及其他所得總額各為
    95年之383,740 元及96年之378,050 元，平均最近二年之每
    月薪資及其他所得即為31,741元。又依債務人所提出之財產
    狀況說明書及本院調取債務人、其父林得山、其母謝明珠之
    95、96年度綜合所得稅各類所得資料清單及財政部臺灣省南
    區國稅局財產歸屬資料清單所示，債務人尚擁有坐落屏東縣
    鹽埔鄉○○村○○路110 號房屋及屏東縣鹽埔鄉○○段530-
    10號土地之不動產財產；其父林得山最近二年之薪資及其他
    所得總額各為95年之252,000 元及96年之40,248元，亦擁有
    坐落屏東縣鹽埔鄉○○村○○路1 號房屋及屏東縣鹽埔鄉○
    ○段707 號、屏東縣鹽埔鄉○○段708 號土地等三筆之不動
    產財產；其母謝明珠95年之薪資及其他所得總額為58,020元
    ，亦擁有1992年份中華廠牌汽車號碼VX-2439 汽車之財產，
    均顯非經濟狀況不良者。
五、債務人雖主張，因協商金額過高，債務人尚須負擔房屋貸款
    等，以至無法依協商條件付款等語；然查不動產財產為資產
    之一種，依一般客觀之生活經驗法則，貸款為維持資產之成
    本之部份，自非生活必須費用；又依民法第1114條及第1116
    條之1 規定，直系血親相互間；家長家屬相互間互負扶養之
    義務。又扶養之程度，應按受扶養權利者之需要，與負扶養
    義務者之經濟能力及身分定之，民法第1119條亦定有明文。
    則如排除貸款等維持資產費用，債務人顯非不能支應還款方
    案，則尚難以此認債務人之未依原協商條件付款，為非可歸
    責。
六、綜上所述，如以債務人平均最近二年之每月收入31,741元為
    度，即使扣除其每月依協商條件應償還之17,763元，債務人
    仍有餘額13,978元元，且債務人為民國六十六年二月六日出
    生，尚為單身，有戶籍謄本附卷；衡情應可供債務人維持及
    日常生活與償債所需，堪認其無不能清償或履行顯有重大困
    難之情事。此外，債務人就其有何不可歸責於己之事由，致
    履行顯有重大困難之事實，並未為具體之主張及提出證明資
    料以供審酌，是以債務人之更生聲請既不符合首揭法條所規
    定之要件，且上開欠缺復無從補正，自應駁回其聲請，爰依
    前述規定裁定如主文。
中    華    民    國    97    年    11    月    12    日
                          民事庭法官  李  麗  芳
正本係照原本作成。
如不服本裁定應於送達後十日內向本院提出抗告狀，並繳納抗告
費新臺幣一千元。
中    華    民    國    97    年    11    月    12    日
                              書記官  滕  一  珍


司法院資訊處製作；財團法人民間司法改革基金會備份。
